臺灣高等法院刑事判決　　　　　　　　 96年度上易字第361號
上　訴　人　臺灣臺北地方法院檢察署檢察官
被　　　告　甲○○
　　　　　　　　　　　號
上列上訴人因被告違反著作權法案件，不服臺灣臺北地方法院95
年度易字第2815號，中華民國96年1月15日第一審判決（起訴案
號：臺灣臺北地方法院檢察署94年度偵字第22928、22929、
23259、23804號），提起上訴，本院判決如下：
    主  文
原判決撤銷，發回臺灣臺北地方法院。
    理  由
一、按案件由犯罪地或被告之住所、居所或所在地之法院管轄，
    刑法第5條第1項定有明文。而所謂犯罪地，參照刑法第4條
    之規定，解釋上自應包括行為地與結果地兩者而言。（最高
    法院72年度台上字第5894號例意旨參照）又數人共犯一罪之
    相牽連案件，得合併由其中一法院管轄，刑事訴訟法第7條
    第2款、第6條均定有明文。
二、公訴意旨：詳如起訴書所載。
三、原判決略以：查本件被告甲○○之住所、居所或所在地均係
    在嘉義縣水上鄉○○村○○街3巷11號，犯罪地亦在該處，
    而其所使用之第一銀行嘉興分行帳戶位於嘉義，所申設之網
    頁伺服器則在美國，且檢察官於本院準備程序中表示被告與
    居住在臺北市之同案被告翁光諄之間為各別之犯罪，並無共
    犯或其他相牽連案件之關係，檢察官向本院提起公訴，揆諸
    上開說明，自有未合。爰不經言詞辯論，逕為諭知管轄錯誤
    之判決，並移送有管轄權之台灣嘉義地方法院審理之。
四、上訴意旨略以：
(一)、原審認定犯罪地在被告二人之住、居所之理由，亦未見原審
    就犯罪地為何加以調查，是原審僅以被告二人之住、居所地
    在嘉義縣及新竹市，即認定本案臺灣臺北地方法院（下稱臺
    北地院）並無管轄權，自屬判決不備理由。
(二)、被告甲○○所架設之「Ｅ酷網」係對外公開之網站，任何加
    入會員者均可透過網路連線至該網站，其提供盜版連結之犯
    罪地亦可能在臺北地院，原審僅形式上以起訴之被告住、居
    所地認定犯罪地，亦非合法。
(三)、本案係網路犯罪，依臺灣高等法院89年度上訴字第1175號判
    決之見解，犯罪地之認定應斟酌如設置網頁、電子郵件主機
    所在地、傳輸資料主機放置地等其他具體事件。原判決未查
    遽以判決管轄錯誤，於法有違，為此請求撤銷原判決。
五、本院查：有關網路犯罪管轄權之問題，有別於傳統犯罪地之
    認定，蓋網際網路不同於人類過去發展之各種網路系統（包
    括道路、語言、有線、無線傳播），藉由電腦超越國界快速
    聯繫之網路系統，一面壓縮相隔各處之人或機關之聯絡距離
    ，一面擴大人類生存領域，產生新穎之虛擬空間。是故網路
    犯罪之管轄權問題，即生爭議。在學說上有採廣義說、狹義
    說、折衷說及專設網路管轄法院等四說，若採廣義說，則單
    純在網路上設置網頁，提供資訊或廣告，只要某地藉由電腦
    連繫該網頁，該法院即取得管轄權，如此幾乎在世界各地均
    有可能成為犯罪地，此已涉及各國司法審判權之問題，且對
    當事人及法院均有不便。若採狹義之管轄說，強調行為人之
    住居所、或網頁主機設置之位置等傳統管轄，又似過於僵化
    。又我國尚未有採專設網路管轄法院，即便採之，實益不大
    ，亦緩不濟急，故今各國網路犯罪管轄權之通例，似宜採折
    衷之見解，亦即在尊重刑事訴訟法管轄權之傳統相關認定，
    避免當事人及法院之困擾外，尚應斟酌其他具體事件，如設
    置網頁、電子郵件主機所在地、傳輸資料主機放置地及其他
    有無實際交易地等相關情狀認定之。
六、被告甲○○之住、居地固均在嘉義地區，惟查：
(一)、被告甲○○所使用之連線均透過中華電信及和信公司之機房
    對外連線，又其「Ｅ酷網」亦向其會員招募網路服務公司（
    如中華電信、和信公司）所提供之虛擬硬碟，供其存放相關
    檔案，及提供會員下載盜版音樂、軟體等服務，而中華電信
    及和信公司之機房均各設置於其位於台北市之公司內，是被
    告甲○○確實透過設於台北市之中華電信及和信公司之機房
    及網路設備連線提供「Ｅ酷網」之服務。從而設置網頁之處
    所雖係在美國，但其連線及傳輸資料之主機設置地均在中華
    電信及和信公司位於台北市之機房，顯見台北地院已有管轄
    權之因素。參以中華電信及和信公司均設置於台北市（此為
    眾所週知），日後審理時若有調查資料之必要而需傳訊證人
    、調閱資料時亦以臺北地院較為便利等情，益徵臺北地院係
    有管轄權為當。
(二)、再同案被告翁光諄於95年3月14日偵查中所供，（經檢察官
    問：為何提供免費空間給甲○○？）因為該網站說如果要下
    載比較新的檔案，就必須提供免費的網路空間，剛開始沒有
    收錢，去年七月（即94年7月）間開始，網站要求我們提供
    贊助，一年內可以下載比較新的檔案等語（見94年度偵字第
    22929號第103頁）。準此，被告甲○○與被告翁光諄雖不認
    識，惟被告翁光諄所提供之「鋼琴譜分享區」網站，實應被
    告甲○○所架設之「Ｅ酷網」網站公開之要求，則二人間就
    起訴意旨：侵害他人著作權錄音著作方面，顯有犯意之聯絡
    ，此亦為起訴書所是認（見起訴書第4頁第11行至22行）公
    訴人於原審96年1月12日行準備程序時陳稱，應該是各別犯
    案云云，尚有不合。而被告翁光諄之住所在台北市○○路○
    段400巷6弄11號3樓，則揆諸前開之規定，二人共犯一罪之
    相牽連案件，則原法院即臺北地院尚非無管轄權。本件原審
    未加詳究，遽為管轄錯誤，並移送台灣嘉義地方法院之諭知
    ，尚嫌未洽，應由本院將原判決撤銷，發回原審法院更為詳
    研後，另為適法之裁判，並不經言詞辯論，逕行判決。
據上論斷，應依刑事訴訟法第369條第1項後段、第372條、判決
如主文。
中     華     民     國    96   年    3    月  30     日
                   刑事第十四庭   審判長法  官  陳志洋
                                        法  官  蔡聰明
                                        法  官  林秀鳳
以上正本證明與原本無異。
不得上訴。
                                        書記官  耿鳳君
中　　華　　民　　國　　96　　年　　4 　　月　　2 　　日
